臺灣臺東地方法院刑事判決
                                     109年度金訴字第19號
公  訴  人  臺灣臺東地方檢察署檢察官
被      告  袁昀燦




上列被告因違反洗錢防制法等案件，經檢察官提起公訴（109 年
度偵字第1756號、109 年度偵字第1757號），本院判決如下：
    主  文
袁昀燦幫助犯洗錢防制法第十四條第一項之一般洗錢罪，處有期
徒刑貳月，併科罰金新臺幣壹仟元，罰金如易服勞役，以新臺幣
壹仟元折算壹日。緩刑參年，並應依如附表二所示之金額及方式
賠償曾譯賢、黃相憲、朱書瀅、徐妙婷。
    事  實
一、袁昀燦明知金融機構帳戶之存摺、提款卡，暨據以辨識提款
    卡持用人與帳戶設立人係屬同一之密碼，均係個人身分、交
    易上之重要憑信物件與資料，為個人財產、信用之表徵，具
    個人專屬性，且可預見提供帳戶給他人使用，該帳戶可能作
    為對方收受、提領特定犯罪所得使用，對方提領後會產生遮
    斷金流以逃避國家追訴、處罰之效果，仍因見詐欺集團以辦
    理節稅為由徵求帳戶，即基於幫助詐欺取財、幫助洗錢之不
    確定故意，於民國108 年5 月間某日，在不詳地點，將名下
    台北富邦商業銀行帳號000-000000000000號帳戶、台新商業
    銀行帳號000-00000000000000號帳戶（下分別稱富邦帳戶、
    台新帳戶）存摺與提款卡寄交予詐騙集團，並以不詳方式告
    知提款卡密碼，幫助該詐騙集團從事詐欺取財、洗錢之犯行
    。該詐騙集團成員取得上開帳戶後，即意圖為自己不法之所
    有，基於詐欺取財及洗錢之犯意聯絡，撥打電話予附表一所
    示之曾譯賢、黃相憲、朱書瀅、徐妙婷，於附表一所示之時
    間、以附表一所示之詐騙手法向其等佯稱付款程序有誤，須
    將附表一所示之金額轉至附表一所示之帳戶，致渠等陷於錯
    誤，分別依指示匯款至袁昀燦前開帳戶，旋遭詐騙集團成員
    提領後，轉交詐欺集團核心成員。
二、案經徐妙婷訴由桃園市政府警察局中壢分局報告臺灣桃園地
    方檢察署呈請臺灣高等檢察署檢察長核轉臺灣臺北地方檢察
    署呈請臺灣高等檢察署檢察長核轉臺灣臺東地方檢察署檢察
    官；黃相憲、曾譯賢、朱書瀅訴由臺北市政府警察局中山分
    局報告臺灣臺北地方檢察署呈請臺灣高等檢察署檢察長核轉
    臺灣臺東地方檢察署檢察官偵查起訴。
    理  由
壹、證據能力部分按被告以外之人於審判外之陳述，雖不符刑事
    訴訟法第159條之1 至之4 等4 條之規定，而經當事人於審
    判程序同意作為證據，法院審酌該言詞陳述或書面陳述作成
    時之情況，認為適當者，亦得為證據；當事人、代理人或辯
    護人於法院調查證據時，知有刑事訴訟法第159 條第1 項不
    得為證據之情形，而未於言詞辯論終結前聲明異議者，視為
    有前項之同意，同法第159 條之5 定有明文。查本判決所引
    用被告以外之人於審判外之言詞或書面陳述，雖均屬傳聞證
    據，惟檢察官及被告於本院言詞辯論終結前均不爭執其證據
    能力（見本院109 年度金訴字第19號刑事卷宗【下稱本院卷
    】第249 、293 至297 頁），本院審酌上開證據資料製作時
    之情況，尚無違法不當之瑕疵，亦認為以之作為證據應屬適
    當，認依上開規定均有證據能力。另其他非供述證據部分，
    本院於審判期日，依各該證據不同之性質，以提示或告以要
    旨等法定調查方法逐一調查，並使當事人表示意見，本院亦
    查無法定證據取得禁止或證據使用禁止之情形，故認所引用
    各項證據資料，均具有證據能力。
貳、實體部分
一、上開事實欄一所載之犯罪事實，業據被告袁昀燦於本院準備
    程序及審判期日時坦承不諱（見本院卷第247 、300 頁），
    且經證人即被害人曾譯賢、黃相憲、朱書瀅、徐妙婷於警詢
    中證述在卷（證人曾譯賢：見臺灣臺北地方檢察署108 年度
    偵字第18741 號卷【下稱北檢偵一卷】第18至19頁；證人黃
    相憲：北檢偵一卷第33至34頁；證人朱書瀅：北檢偵一卷第
    49至51頁；證人徐妙婷：臺灣桃園地方檢察署108 年度軍偵
    字第145 號【下稱桃檢偵卷】第59至61頁），並有曾譯賢報
    案之嘉義縣警察局竹崎分局梅山分駐所陳報單、受理各類案
    件紀錄表、受理刑事案件報案三聯單、內政部警政署反詐騙
    案件紀錄表、受理詐騙帳戶通報警示簡便格式表、金融機構
    聯防機制通報單、曾譯賢線上APP 轉帳交易紀錄翻拍照片、
    手機通話紀錄翻拍照片、警詢照片，黃相憲報案之嘉義縣警
    察局中埔分局三和派出所受理刑事案件報案三聯單、內政部
    警政署反詐騙諮詢專線紀錄表、受理詐騙帳戶通報警示簡便
    格式表、黃相憲線上轉帳交易紀錄翻拍照片、詐騙集團於臉
    書佯稱販賣手機之貼文翻拍照片、黃相憲與詐騙集團成員LI
    NE對話紀錄翻拍照片，朱書瀅報案之臺北市政府警察局士林
    分局天母派出所陳報單、受理各類案件紀錄表、受理刑事案
    件報案三聯單、受理詐騙帳戶通報警示簡便格式表、內政部
    警政署反詐騙諮詢專線紀錄表、朱書瀅與詐騙集團成員LINE
    對話紀錄、詐騙集團於臉書佯稱販賣手機之貼文翻拍照片、
    朱書瀅線上轉帳交易紀錄，徐妙婷報案之內政部警政署反詐
    騙諮詢專線紀錄表屏東縣政府警察局、屏東分局社皮派出所
    受理詐騙帳戶通報警示簡便格式表、受理各類案件紀錄表、
    受理刑事案件報案三聯單、徐妙婷合作金庫銀行存摺影本、
    新光銀行、台新銀行自動櫃員機交易明細表、金融機構聯防
    機制通報單，台北富邦銀行股份有限公司109 年9 月14日北
    富銀集作字第1090003875函暨函附袁昀燦帳戶基本資料及存
    款交易明細及掛失紀錄、台新國際商業銀行109 年11月20日
    台新作文字第10919551號函暨函附袁昀燦帳戶基本資料及自
    99年1 月8 日（開戶日）起至109 年9 月10日（函到日）止
    之交易明細紀錄（見北檢偵一卷第15至17、21至26、36至42
    、46至48、54至56、58至65頁，桃檢偵卷65、69至71、75、
    99、101 、105 、111 至113 頁，本院卷第61至95、202 至
    218 頁）附卷可佐，自足認被告前開任意性之自白係與事實
    相符，亦有上揭證據可資補強，堪信為真實。從而，本件事
    證明確，被告事實欄一所載之犯行，洵堪認定，均應予依法
    論科。
二、論罪
  ㈠按刑法上之幫助犯，係對於犯罪與正犯有共同之認識，而以
    幫助之意思，對於正犯資以助力，而未參與實施犯罪之行為
    者而言（最高法院75年度台上字第1509號、88年度台上字第
    1270號判決意旨參照）。是如未參與實施犯罪構成要件之行
    為，且係出於幫助之意思提供助力，即屬幫助犯，而非共同
    正犯。本件被告與詐欺集團成員間並無共同實施詐欺取財犯
    罪之犯意聯絡或行為分擔，僅基於幫助詐欺取財之犯意，將
    其名下之富邦帳戶、台新帳戶存摺、提款卡及密碼，交付予
    詐欺集團成員，嗣被害人曾譯賢、黃相憲、朱書瀅、徐妙婷
    即因遭到詐欺集團成員詐騙後陷於錯誤，而分別匯款至前開
    帳戶，從而促成詐欺集團詐欺取財犯行之實現，是被告所為
    應係參與詐欺取財罪構成要件以外之行為，在無證據證明被
    告係以正犯之犯意參與犯罪之情形下，依上開說明，應認其
    所為係幫助犯而非正犯行為。
  ㈡次按行為人提供金融帳戶提款卡及密碼供他人使用，嗣後被
    害人雖匯入款項，然此時之金流仍屬透明易查，在形式上無
    從合法化其所得來源，未造成金流斷點，尚不能達到掩飾或
    隱匿特定犯罪所得之來源、去向及所在之作用，須待款項遭
    提領後，始產生掩飾、隱匿之結果。故而，行為人提供金融
    帳戶提款卡及密碼，若無參與後續之提款行為，即非洗錢防
    制法第2 條第2 款所指洗錢行為，無從成立一般洗錢罪之直
    接正犯；又金融帳戶乃個人理財工具，依我國現狀，申設金
    融帳戶並無任何特殊限制，且可於不同之金融機構申請多數
    帳戶使用，是依一般人之社會通念，若見他人不以自己名義
    申請帳戶，反而收購或借用別人之金融帳戶以供使用，並要
    求提供提款卡及告知密碼，則提供金融帳戶者主觀上如認識
    該帳戶可能作為對方收受、提領特定犯罪所得使用，對方提
    領後會產生遮斷金流以逃避國家追訴、處罰之效果，仍基於
    幫助之犯意，而提供該帳戶之提款卡及密碼，以利洗錢實行
    ，仍可成立一般洗錢罪之幫助犯（最高法院108 年台上大字
    第3101號刑事裁定）。查被告知悉提供富邦帳戶、台新帳戶
    之存摺、提款卡予他人，係以新臺幣（下同）3 萬元之報酬
    提供帳戶供他人節稅，業據其供述在卷（見臺灣臺北地方檢
    察署109 年度偵緝字第669 號卷第40頁），又被告與該他人
    素未蒙面，其智識正常且有社會經驗，主觀上當有認識該他
    人以暴利租用人頭帳戶之目的係為不法用途，金流經由人頭
    帳戶被提領後將產生追溯困難之情，仍提供帳戶資料以利洗
    錢實行，應成立幫助一般洗錢罪。
  ㈢核被告所為，係犯刑法第30條第1 項前段、第339 條第1 項
    之幫助犯詐欺取財罪，及刑法第30條第1 項前段、洗錢防制
    法第14條第1 項之幫助一般洗錢罪。起訴意旨雖認被告係成
    立洗錢防制法第14條第1 項之正犯，然業經公訴人當庭更正
    為幫助洗錢罪（見本院卷第301 頁），且正犯與幫助犯、既
    遂犯與未遂犯，其基本犯罪事實並無不同，僅犯罪之態樣或
    結果有所不同，亦不生變更起訴法條之問題（最高法院101
    年度台上字第3805號、102 年度台上字第1998號判決意旨參
    照），自毋庸變更起訴法條，附此敘明。
  ㈣被告以一同時提供富邦帳戶、台新帳戶之行為，幫助詐騙集
    團分別詐欺被害人等4 人財物及洗錢，係以一行為而觸犯數
    罪名，為想像競合犯，應依刑法第55條前段規定，從一重之
    幫助一般洗錢罪處斷。
  ㈤被告係基於幫助之犯意而為一般洗錢罪，應依刑法第30條第2
     項規定，按正犯之刑減輕之。又被告於審判中自白洗錢犯
    罪，依洗錢防制法第16條第2 項規定，減輕其刑，並依刑法
    第70條遞減之。
三、科刑爰以行為人之責任為基礎，審酌被告明知率爾提供金融
    帳戶資料供欠缺信賴關係之人使用，極可能使金融帳戶淪為
    犯罪工具，仍將其所有之富邦帳戶、台新帳戶存摺、提款卡
    及密碼交付給素未謀面、不具信賴關係之人使用，致使被害
    人遭到詐騙而匯款至其前揭帳戶，已生危害於交易安全及金
    融秩序，同時亦增添國家查緝犯罪之難度；併考量本案匯款
    至被告帳戶之被害人共4 人，受害金額共計145,033 元，且
    被告尚未與告訴人和解或賠償其等損害，所為難認可取；惟
    念及被告犯後坦承犯行，態度堪可，且無前科，素行非差，
    有臺灣高等法院被告前案紀錄表在卷可佐（見本院卷第284 
    至286 頁），並有意依其能力分期按月給付5,000 元，以彌
    補告訴人之損害；暨其自陳大學畢業之智識程度，現做手工
    肥皂及有機產品為業，月收入18,000至23,000元，無須扶養
    他人之家庭經濟狀況（見本院卷第301 頁），及被害人曾譯
    賢、黃相憲、朱書瀅、徐妙婷均提供帳戶同意被告賠償，有
    其等帳戶影本（見本院卷第157 、186 、198 、256 頁）附
    卷可稽等一切情狀，量處如主文所示之刑，併諭知易科罰金
    之折算標準，以資懲儆。
四、末查，被告未曾因故意犯罪，受有期徒刑以上刑之宣告，此
    有臺灣高等法院被告前案紀錄表1 份附卷可稽（見本院卷第
    284 至286 頁），其因一時失慮，致罹刑章，惟犯後已坦承
    犯行，且有意以前述方式賠償被害人損害，本院衡酌上情，
    認被告經此偵審程序及科刑教訓後，應當知所警惕，信無再
    犯之虞，前開所宣告之刑以暫不執行為適當，爰依刑法第74
    條第1 項第1 款規定，諭知緩刑3 年。再為期被告能記取教
    訓並確實賠償被害人之損失，爰併依刑法第74條第2 項第3
    款規定，命被告應依如附表二所示之給付期限、方式及金額
    ，給付被害人曾譯賢、黃相憲、朱書瀅、徐妙婷，以啟自新
    ，並觀後效。至被告於緩刑期間若不履行此一負擔，且情節
    重大，足認原宣告之緩刑難收其預期效果，而有執行刑罰之
    必要者，依刑法第75條之1 第1 項第4 款之規定，得撤銷其
    緩刑宣告，併此敘明。
五、沒收
  ㈠被告固將上開富邦帳戶、台新帳戶之存摺、提款卡及密碼提
    供予詐欺集團成員遂行詐欺取財之犯行，惟依現存證據，無
    積極證據證明被告已實際獲取犯罪所得，即無依刑法沒收相
    關規定對被告犯罪所得宣告沒收或追徵之問題，附此敘明。
  ㈡洗錢防制法第18條第1 項固規定「犯第14條之罪，其所移轉
    、變更、掩飾、隱匿、收受、取得、持有、使用之財物或財
    產上利益，沒收之；犯第15條之罪，其所收受、持有、使用
    之財物或財產上利益，亦同。」，惟被告非實際上提款之人
    ，無掩飾隱匿詐欺贓款之犯行，非洗錢防制法第14條第1 項
    之正犯，自無上開條文適用，附此敘明。
據上論斷，應依刑事訴訟法第299 條第1 項前段，洗錢防制法第
14條第1 項、第16條第2 項，刑法第11條、第30條第1 項前段、
第2 項、第339 條第1 項、第55條、第42條第3 項前段、第74條
第1 項第1 款、第2 項第3 款，刑法施行法第1 條之1 第1 項，
判決如主文。
本案經檢察官於盼盼提起公訴及到庭執行職務。
中　　華　　民　　國　 110　　年　　3 　　月　　24　　日
                  刑事第三庭  審判長法  官  蔡立群
                                    法  官  鍾  晴
                                    法  官  徐晶純
以上正本證明與原本無異。
如不服本判決應於收受送達後20日內向本院提出上訴書狀，並應
敘述具體理由；其未敘述上訴理由者，應於上訴期間屆滿後20日
內向本院補提理由書（均須按他造當事人之人數附繕本）。「切
勿逕送上級法院」。告訴人或被害人對於本判決如有不服，請書
具不服之理由狀，請求檢察官上訴者，其上訴期間之計算係以檢
察官收受判決正本之日期為準。
                                    書記官  尹  瑋
中　　華　　民　　國　　110 　年　　3 　　月　　24　　日

 附表一

編號 告訴人 詐騙時間 詐騙手法 匯款帳戶 匯款金額（新臺幣） 1 曾譯賢 108 年5 月22日17時許 詐騙集團成員佯稱網路訂房錯誤，須依指示操作自動櫃員機 富邦帳戶 3 萬9,053 元 2 黃相憲 108 年5 月22日18時許 詐騙集團成員於網路賣場佯稱出售手機 富邦帳戶 1萬元 3 朱書瀅 108 年5 月22日14時許 詐騙集團成員於網路賣場佯稱出售手機 富邦帳戶 3 萬6 千元 4 徐妙婷 108 年5 月22日21時許 詐騙集團成員佯稱網路購物設定錯誤，須依指示操作自動櫃員機 台新帳戶 5 萬9,980 元 




 附表二

給付對象 應給付總金額（新臺幣）               給付方式 曾譯賢 3 萬9,053 元 自判決確定日之次月起，按月分二十五期，分期匯款下列金額，至曾譯賢指定之彰化銀行帳戶（代號：○○九，斗六分行，帳號：○○○○○○○○○○○○○○，戶名：曾譯賢）： ⒈第一至八期：每期匯款新臺幣壹仟貳佰伍拾元。 ⒉第九至二十三期：每期匯款新臺幣壹仟陸佰陸拾陸元。 ⒊第二十四期：匯款新臺幣壹仟玖佰玖拾伍元。 ⒋第二十五期：匯款新臺幣貳仟零陸拾捌元。 黃相憲 1萬元 自判決確定日之次月起，按月分八期，每期匯款新臺幣壹仟貳佰伍拾元，至黃相憲指定之中華郵政帳戶（郵局代號：七○○，戶名：黃相憲，立帳郵局：嘉義文化路郵局，帳號：○○○○○○○○○○○○○○）。 朱書瀅 3 萬6 千元 自判決確定日之次月起，按月分二十四期，分期匯款下列金額，至朱書瀅指定之玉山銀行帳戶（代號：八○八，帳號：○○○○○○○○○○○○○，古亭分行，戶名：朱書瀅）： ⒈第一至八期：每期匯款新臺幣壹仟貳佰伍拾元。 ⒉第九至二十三期：每期匯款新臺幣壹仟陸佰陸拾陸元。 ⒊第二十四期：匯款新臺幣壹仟零壹拾元。 徐妙婷 5 萬9,980 元 自判決確定日之次月起，按月分三十期，分期匯款下列金額，至徐妙婷指定之合作金庫銀行帳戶（代號：○○六，屏南分行，帳號：○○○○○○○○○○○○○，戶名：徐妙婷）： ⒈第一至八期：每期匯款新臺幣壹仟貳佰伍拾元。 ⒉第九至二十三期：每期匯款新臺幣壹仟陸佰陸拾陸元。 ⒊第二十四期：匯款新臺幣壹仟玖佰玖拾伍元。 ⒋第二十五期：匯款新臺幣貳仟玖佰參拾貳元。 ⒌第二十六至二十九期：匯款新臺幣伍仟元。 ⒍第三十期：匯款新臺幣陸拾參元。